【裁判字號】    98,交聲,310
【裁判日期】    980331
【裁判案由】    聲明異議
【裁判全文】
臺灣臺中地方法院交通事件裁定         98年度交聲字第310號
原處分機關  交通部公路總局臺中區監理所豐原監理站
異  議  人
即受處分人  大邦交通有限公司
代  表  人  陳錡烈
代  理  人  蔡正德
上列異議人因違反道路交通管理處罰條例案件，對於交通部公路
總局臺中區監理所（豐原監理站）中華民國98年1月12日所為之
裁決（豐監稽違字第裁63－HD0000000號），聲明異議，本院裁
定如下：
    主      文
異議駁回。
    理      由
一、原處分機關即交通部公路總局臺中區監理所豐原監理站係以
    ：異議人即受處分人（下稱異議人）大邦交通有限公司（下
    稱大邦公司）所僱用之駕駛人甲○○，於民國97年11月2 日
    上午8 時9 分許，駕駛車牌號碼GW－700 號營業貨運曳引車
    ，行經臺中縣清水鎮○○路，因裝載砂石核重35公噸，經至
    臺中縣警察局所委託辦理過磅事宜之民基加油站地磅（設於
    臺中縣清水鎮○○路46-45 號）過磅結果，載重38.8點公噸
    ，而有超載3.8 公噸之違規，為臺中縣警察局清水分局員警
    以中縣警交字第HD0000000 號舉發違反道路交通管理事件通
    知單當場掣單舉發，並經原處分機關交通部公路總局臺中區
    監理所豐原監理站依道路交通管理處罰條例第29條之2 第3
    項及違反道路交通管理事件統一裁罰基準及處理細則第43條
    、第44條及第67條之規定，裁處異議人罰鍰新臺幣（下同）
    1 萬4 千元，並記汽車違規紀錄1 次等語。
二、異議人大邦公司聲明異議意旨略以：當天該車自臺中港區出
    貨前，已先至臺中港區內所設置之公磅即連成地磅過磅，載
    重為38.48 公噸，並未超過法定一成之38.5公噸，與民基地
    磅之過磅數據容有出入，異議人誠難信服，爰依法聲明異議
    云云。
三、按道路交通管理處罰條例第29條之2 第1 項、第3 項規定「
    汽車裝載貨物超過核定之總重量、總聯結重量者，處汽車所
    有人罰鍰，並記汽車違規紀錄一次，其應歸責於汽車駕駛人
    時，除依第三項規定處汽車駕駛人罰鍰及依第六十三條第一
    項第二款規定記點外，並記該汽車違規紀錄一次。」、「有
    前二項規定之情形者，應責令改正或當場禁止通行，並處新
    臺幣一萬元罰鍰，超載十公噸以下者，以總超載部分，每一
    公噸加罰新臺幣一千元；超載逾十公噸至二十公噸以下者，
    以總超載部分，每一公噸加罰新臺幣二千元；超載逾二十公
    噸至三十公噸以下者，以總超載部分，每一公噸加罰新臺幣
    三千元；超載逾三十公噸者，以總超載部分，每一公噸加罰
    新臺幣五千元。未滿一公噸以一公噸計算。」；再違反道路
    交通管理事件統一裁罰基準及處理細則第12條第1 項第13款
    規定「行為人有下列情形之一，而未嚴重危害交通安全、秩
    序或發生交通事故，且情節輕微，以不舉發為適當者，交通
    勤務警察或依法令執行交通稽查任務人員得對其施以勸導，
    免予舉發：十三、駕駛汽車裝載貨物超過核定之總重量或總
    聯結重量，未逾百分之十。」
四、經查：
  (一)本件異議人大邦公司所有之上開車牌號碼GW－700 號營業貨
    運曳引車，其核定總重量限制為35公噸。97年11月2 日上午
    8 時9 分許，由大邦公司司機甲○○駕車載運砂石行經臺中
    縣清水鎮○○路，經臺中縣警察局清水分局員警童寶財會同
    司機甲○○至臺中縣警察局所委託辦理過磅之民基地磅站（
    設於民基加油站內）過磅，測得該車總重量為38.8公噸，超
    載3.8 公噸，為警當場舉發之事實，業據證人甲○○、童寶
    財於本院調查中證稱明確（見本院卷第19-20 頁），並有汽
    車車籍查詢單、臺中縣警察局清水分局員警以中縣警交字第
    HD0000000 號舉發違反道路交通管理事件通知單、臺中縣警
    察局97年2 月26日中縣警交字第0970003498號函所附固定地
    磅調查表在卷可稽（見本院卷第4 、11、23-25 頁）。
  (二)次查，異議人指稱當天該車自臺中港區出貨前，已先至臺中
    港區內所設置之公磅即連成地磅過磅，載重為38.48 公噸乙
    節，業據證人甲○○於本院調查中證稱無訛（見本院卷第19
    頁），並有交通部臺中港務局98年3 月26日中港棧字第0980
    002278號函所附簽收單及吉歐公證有限公司22碼頭地磅單附
    卷可參（見本院卷第49-50 頁），堪信異議人此部分所指情
    節屬實，又上開設置於臺中港區內之連成地磅及設置於民基
    加油站之民基地磅，均係由經濟部標準檢驗局檢定合格之地
    磅，且本件違規日期（97年11月2 日）均在各該地磅之有效
    期限內等情，亦有各該度量衡器檢定合格證書在卷足憑（見
    本院卷第8 、51頁），是異議人所有上開車牌號碼GW－700
    號營業貨運曳引車，既於同日相隔未達1 小時內，先後經前
    揭合格地磅分別磅得38.48 公噸（連成地磅）、38.8公噸（
    民基地磅）之相異結果，自應以較有利於異議人之38.48 公
    噸作為認定上開車輛當日載重之重量。
  (三)惟按前揭違反道路交通管理事件統一裁罰基準及處理細則第
    12條第1 項第13款之規定，其制定之目的乃在於考量儀器測
    量之精準度等因素，避免因交通執法儀器使用上發生誤差，
    而以一定之「寬容值」作為篩選舉發處罰對象之作法，由員
    警斟酌儀器測得之數據，決定是否舉發，並非提高法定核定
    總重量之標準，亦非授與車輛所有人增加裝載量之利益，車
    輛所有人或駕駛人不僅不因之取得超載之權利，尤不得執為
    車輛裝載上限之標準，是以汽車裝載貨物若超過核定之總重
    量，執勤員警依上述規定斟酌寬容值之限值而不予舉發固屬
    合法，惟其未斟酌寬容值之限值而為舉發，亦難謂為違法，
    異議人認本件車輛之載重上限已據此提高10﹪而為38.5公噸
    云云，顯有違誤。又上開行政規則，僅在授權員警於舉發超
    載行政處分時之裁量依據，惟本院就異議人有無超載違規事
    實之認定，及審酌原處分機關裁處是否適法，則不受此拘束
    。查本件異議人前開營業貨運曳引車，於載貨出發前，業經
    合格地磅磅得載重38.48 公噸，已逾核定總重之35公噸，且
    該過磅數值已甚接近附加前揭10﹪寬容值之38.5公噸，堪認
    確有超載之事實，異議人認該重量未逾法定一成，不應處罰
    云云，尚有誤會。
五、綜上所述，本件系爭營業貨運曳引車過磅總重量為38.48 公
    噸，減去該車法定核載之重量35公噸，仍超載3.48公噸，因
    超載10公噸以下，以總超載部分每1公噸加罰1千元，未滿1
    公噸以1公噸計算，是異議人大邦公司應加罰4千元，合計
    本件違規應處罰鍰1萬4千元，並記汽車違規紀錄1次，從而
    ，原處分機關之裁決，並無違誤。異議人執前詞置辯，尚屬
    無據。本件聲明異議為無理由，應予駁回。
據上論斷，應依道路交通管理處罰條例第87條第2 項，道路交通
案件處理辦法第19條規定，裁定如主文。
中    華    民    國    98    年    3     月    31    日
                  交通法庭  法  官  劉敏芳
以上正本證明與原本無異。
如不服本裁定應於送達後五日內向本院提出抗告狀 (應附繕本)
並敘述抗告之理由。
                            書記官  陳錫威
中    華    民    國    98    年    3     月    31    日


司法院資訊處製作；財團法人民間司法改革基金會備份。
